臺灣宜蘭地方法院交通事件裁定　　　　100年度交聲字第246號
原處分機關　交通部公路總局台北區監理所宜蘭監理站
異　議　人
即受處分人　陳榮福
上列異議人即受處分人因違反道路交通管理處罰條例案件，對於
交通部公路總局台北區監理所宜蘭監理站中華民國100年9月5日
宜監字第裁43-Q00000000號違反道路交通管理事件裁決書所為之
處分（原舉發字號：宜蘭縣政府警察局宜警交字第Q00000000號
舉發違反道路交通管理事件通知單），聲明異議，本院裁定如下
：
    主  文
原處分撤銷。
陳榮福不罰。
    理  由
一、原處分意旨略以：異議人即受處分人陳榮福於民國100年8月
    9日上午3時10分許，駕駛車號917-ZT號營業一般大貨車（下
    稱系爭車輛），行經宜蘭縣頭城交流道口，因過磅實重18.6
    公噸，超過限重15公噸，與林蕃薯所駕駛之381-CMP號普通
    重型機車發生車禍，肇事致人受傷，為宜蘭縣政府警察局礁
    溪分局掣單舉發，嗣經原處分機關以「裝載貨物違反道路交
    通管理處罰條例第29條之2第1、2項情形因而致人受傷」，
    依道路交通管理處罰條例第29條之2第5項及第24條規定，裁
    處異議人「一、吊扣駕駛執照12個月，並應參加道路交通安
    全講習，駕駛執照限於100年10月5日前繳送，講習日期由辦
    理講習機關另行通知。二、上開駕駛執照逾期不繳送者：(一)
    自100年10月6日起吊扣駕駛執照24個月，並限於100年10月
    20日前繳送駕駛執照。(二)100年10月20日前未繳送駕駛執照
    者，自100年10月21日起吊銷並逕行註銷駕駛執照，駕駛執
    照吊（註）銷後，自100年10月21日起1年內不得重新考領駕
    駛執照」。
二、異議意旨略以：異議人並不願意發生此事故，因老闆要求異
    議人載，異議人不得不載，事後已與對方和解，如遭吊扣駕
    駛執照1年，異議人將不知如何生活等語。
三、按「汽車裝載貨物超過核定之總重量、總聯結重量者，處汽
    車所有人罰鍰，並記汽車違規紀錄一次，其應歸責於汽車駕
    駛人時，除依第3項規定處汽車駕駛人罰鍰及依第63條第1項
    第2款規定記點外，並記該汽車違規紀錄一次」；「汽車駕
    駛人有第1項、第2項情形，因而致人受傷者，吊扣其駕駛執
    照一年；致人重傷或死亡者，吊銷其駕駛執照」，道路交通
    管理處罰條例第29條之2第1項、第5項分別定有明文。故依
    道路交通管理處罰條例第29條之2第1項、第5項對汽車駕駛
    人處罰，前提為超載之違規行為應歸責於汽車駕駛人，此觀
    前揭法條自明。又道路交通管理處罰條例第29條之2第5項之
    立法意旨，係為遏止超載行為，惟仍應以汽車駕駛人裝載貨
    物超過核定之總重量、總聯結重量，與被害人受傷或死亡之
    結果間具有相當因果關係者，始得依該條項之規定吊扣駕駛
    執照。如2者間無相當之關連性，自無另予加重處罰之必要
    。
四、經查：
  (一)系爭車輛之所有人為盟祥交通事業有限公司，異議人既非系
    爭車輛之所有人，亦非盟祥交通事業有限公司負責人，此有
    車號查詢汽車車籍、公司登記資料查詢在卷可稽，堪認屬實
    。
  (二)按為使行政行為遵循公正、公開與民主之程序，確保依法行
    政之原則，以保障人民權益，提高行政效能，增進人民對行
    政之信賴，特制定本法；本法所稱行政程序，係指行政機關
    作成行政處分、締結行政契約、訂定法規命令與行政規則、
    確定行政計畫、實施行政指導及處理陳情等行為之程序，行
    政程序法第1條、第2條分別定有明文。行政機關之行政行為
    若無特別排除行政程序法適用之明文規定，自應受行政程序
    法之規範，俾確保依法行政之原則，以保障人民權益，提高
    行政效能，增進人民對行政之信賴。又行政機關行使公權力
    ，就特定具體之公法事件所為對外發生法律上效果之單方行
    政行為，皆屬行政處分，不因其用語、形式以及是否有後續
    行為或記載不得聲明不服之文字而有異（司法院大法官會議
    釋字第423號解釋參照)。是以交通部公路總局依據該局之組
    織條例第8條規定制定交通部公路總局各區監理所組織通則
    ，規範各區監理所組織，因此各區○○○○○道路交通管理
    處罰條例第92條第3項規定，所訂定之違反道路交通管理事
    件統一裁罰基準及處理細則，對於違反交通規則之裁決，自
    屬行政處分，亦應受行政程序法之規範。另按行政機關應依
    職權調查證據，不受當事人主張之拘束，對當事人有利及不
    利事項一律注意。行政機關為處分或其他行政行為，應斟酌
    全部陳述與調查事實及證據之結果，依論理及經驗法則判斷
    事實之真偽，並將其決定及理由告知當事人，行政程序法第
    36條、第43條分別定有明文。經查，本件異議人並非系爭車
    輛所有人，亦非盟祥交通事業有限公司負責人，原處分機關
    要對異議人為裁罰之行政處分，自應依職權調查證據，並依
    據證據作成行政處分，然本件原處分機關究依何證據認定系
    爭車輛裝載貨物超過核定之總聯結重量應歸責於異議人（汽
    車駕駛人），並未加以說明，亦未見有就此部分加以調查，
    而本院參酌所有卷內資料，並無任何證據足以認定異議人與
    系爭車輛裝載貨物超過核定之總聯結重量有關，參諸前揭法
    條及說明，自難認異議人有道路交通管理處罰條例第29 條
    之2第1項後段之行為。
  (三)退步言之，即令系爭車輛裝載貨物超過核定之總聯結重量應
    歸責於異議人，然依異議人於警詢供稱：我沿青雲路往北宜
    公路行駛，要送貨到台北，我行駛到頭城交流道時，是在最
    內側的左轉彎專用車道，要左轉往北宜公路，已過路口處與
    林蕃薯發生交通事故；肇事前對方是由頭城往礁溪方向行駛
    ，當對方距我20公尺左右，我有鳴喇叭警告對方，可是對方
    還是一直騎過來，當時我往前加速還是來不及，當時我行車
    速度10公里左右，我知道該路段有左轉保護時專用號誌燈，
    但當時沒什麼車我就直接左轉往北宜公路方向行駛等語（本
    院卷第22至26頁）；證人即事故相對人林蕃薯於警詢證述：
    我駕駛381-CMP號普通重型機車，由頭城往礁溪方向行駛，
    是發生交通事故，我才知道發生車禍，當時我並沒有看到對
    方，後來陳榮福將我扶起等語（本院卷第17至20頁），再依
    卷內道路交通事故現場圖、道路交通事故調查報告表(一)(二)、
    現場照片等，均無法證明本件之肇事係因系爭車輛裝載貨物
    超過核定之總聯結重量所致，依前揭法條規定及說明，自不
    能依道路交通管理處罰條例第29條之2第5項規定加以裁罰。
五、綜上所述，本件既無證據證明系爭車輛裝載貨物超過核定之
    總聯結重量應歸責於異議人，亦無證據認定本件肇事致人受
    傷係因系爭車輛裝載貨物超過核定之總聯結重量所致，原處
    分機關依道路交通管理處罰條例第29條之2第5項及第24條予
    以處罰，自有未洽，自應由本院撤銷原處分，另為異議人不
    罰之諭知。
六、據上論斷，應依道路交通管理處罰條例第87條第2項、道路
    交通事件處理辦法第19條前段，裁定如主文。
中    華    民    國   100    年    12    月    16    日
                  交通法庭    法  官  王耀興
以上正本證明與原本無異。
如不服本裁定應於送達後5日內向本院提出抗告狀。
                              書記官  林家妮
中    華    民    國   100    年    12    月    16    日